【裁判字號】    95,選訴,5
【裁判日期】    950425
【裁判案由】    違反公職人員選舉罷免法
【裁判全文】
臺灣臺中地方法院刑事判決  95年度選訴字第5號
公  訴  人  臺灣臺中地方法院檢察署檢察官
被      告  丙○○
選任辯護人  李文偉律師
上列被告因違反公職人員選舉罷免法案件，經檢察官提起公訴（
九十四年度選偵字第九一號），本院合議庭裁定改以簡式審判程
序審理後，判決如下：
    主    文
丙○○共同預備對於有投票權之人，交付賄賂，而約其投票權為
一定之行使，處有期徒刑肆月，如易科罰金，以佰元折算壹日
，褫奪公權壹年。
扣案之選舉人名冊玖張及其影本拾肆張、縣議員候選人乙○○之
文宣品壹份（內含原子筆一支、打火機壹個），均沒收。
    事    實
一、丙○○（時任臺中縣龍井鄉鄉民代表）於第十六屆臺中縣縣
    議員選舉期間，為使所支持之第五選區（沙鹿鎮、清水鎮、
    梧棲鎮）縣議員候選人乙○○能順利當選，竟與友人即乙○○之兄甲○○（同時擔任該競選總部主任委員，另經協商程
    序而為判決在案）及丙○○之配偶庚○○（另經協商程序而
    為判決在案），共同基於預備賄選之犯意聯絡，先由庚○○
    於民國九十四年十一月二十七日、二十八日左右，前往該第
    五選區內之沙鹿鎮斗抵里、南勢里、興安里及清水鎮文昌里
    等地抄錄如附表所示有投票權之選民相關資料，並編列留有
    聯絡人姓名及電話之選舉人名冊，且影印後，即於同月二十
    九日上午某時（起訴書誤載為十一月二十七日），將所抄錄
    之上開名冊交付予丙○○，丙○○再於翌日（三十日）下午
    三時許（起訴書誤載為下午四時許），持上揭名冊前往臺中
    縣沙鹿鎮○○路上乙○○競選總部外轉交予甲○○，因甲○○鑑於選民名冊事涉敏感，置於競選總部內有風險，乃隨即
    將上開名冊藏放於所駕駛之車牌號碼Ｙ二－五四二二號自用
    小客車置物箱內，擬事後於競選總部相關幹部開會決定後，
    預備在同年十二月三日投票日前以現金或發送禮品之方式，
    交付賄賂予名冊上所載有投票權之選舉人以遂行賄選。嗣經
    臺灣臺中地方法院檢察署檢察官指揮法務部調查局臺中市調
    查站、臺中縣警察局清水分局循線追查，而獲知上情，並扣
    得該選舉人名冊九張（起訴書誤載為七張）及其影本十四張
    、縣議員候選人乙○○之文宣品一份（內含原子筆一支、打
    火機一個等物）。
二、案經臺灣臺中地方法院檢察署檢察官自動檢舉偵查起訴。
    理    由
一、上開事實，業據被告丙○○於本院審理中坦承不諱，且經證
    人即該選舉人名冊所載之聯絡人丁○○、戊○○、己○○分
    別於偵查中具結證稱明確，復核與同案被告甲○○、庚○○
    於本院審理時供述情節一致，並有扣得之選舉人名冊九張及
    其影本十四張、縣議員候選人乙○○之文宣品一份（內含原
    子筆一支、打火機一個等物）在卷可稽，足徵被告之自白應
    與事實相符。本件事證明確，被告之犯行，應堪認定。
二、按被告丙○○於行為後，公職人員選舉罷免法雖於九十四年
    十一月三十日修正公布，並於同年十二月二日生效，然對於
    預備犯同法第九十條之一第一項之罪者，不論新、舊法，均
    處一年以下有期徒刑，二相比較之下，並無有利與否之問題
    ，依刑法第二條第一項前段規定，應適用裁判時之新法即修
    正後公職人員選舉罷免法第九十條之一第二項之規定。是核
    被告丙○○所為，係犯修正後公職人員選舉罷免法第九十條
    之一第二項預備對於有投票權之人，交付賄賂之罪。又被告
    與同案被告甲○○、庚○○等二人間就前開犯行，有犯意聯
    絡及行為分擔，均為共同正犯。爰審酌被告為人輔選求勝心
    切而觸犯刑章，敗壞選風，犯罪所生之損害尚屬輕微及考量
    其品行、身分、智識程度及於犯後坦承犯行，已知所悔悟等
    一切情狀，量處如主文所示之刑，並諭知易科罰金之折算標
    準；另本件被告係因犯妨害投票罪，而宣告有期徒刑以上之
    刑，應依公職人員選舉罷免法第九十八條第三項之規定宣告
    褫奪公權一年。扣案之選舉人名冊九張及其影本十四張、縣
    議員候選人乙○○之文宣品一份（內含原子筆一支、打火機
    一個），為被告及共同被告甲○○、庚○○所有供犯公職人
    員選舉罷免法第九十條之一第一項之罪所用之物，業據被告
    供承在卷，應依刑法第三十八條第一項第二款前段之規定，
    予以宣告沒收。至起訴書認該選舉人名冊為供犯罪預備之物
    ，請依刑法第三十八條第一項第二款後段宣告沒收一節，容
    有誤會，蓋公職人員選舉罷免法第九十條之一第二項既為處
    罰預備對於有投票權之人行賄之明文，即屬獨立犯罪行為，
    則前開選舉人名冊及文宣品應為供犯罪所用之物，而非僅供
    犯罪預備之物，併此敘明。
據上論斷，應依刑事訴訟法第二百七十三條之一第一項、第二百
九十九條第一項前段，修正後公職人員選舉罷免法第九十條之一
第二項、第九十八條第三項，刑法第十一條前段、第二條第一項
前段、第二十八條、第四十一條第一項前段、第三十七條第二項
、第三十八條第一項第二款，罰金罰鍰提高標準條例第二條，判
決如主文。
中    華    民    國    95    年    4     月    25    日
                      臺灣臺中地方法院刑事第十一庭
                              法  官  王世華
上正本證明與原本無異。
如不服本判決，應於判決送達後十日內，向本院提出上訴狀（須
                               書記官  劉易柔
中    華    民    國    95    年    4     月    25    日
附錄論罪科刑法條：
附錄本案論罪科刑法條
修正後公職人員選舉罷免法第九十條之一第二項：
預備犯前項之罪者，處一年以下有期徒刑。
附表：


司法院資訊處製作；財團法人民間司法改革基金會備份。
